【裁判字號】    88,易,2874
【裁判日期】    890229
【裁判案由】    竊盜
【裁判全文】
臺灣臺南地方法院刑事判決                        八十八年度易字第二八七四號
    公  訴  人  臺灣台南地方法院檢察署檢察官
    被      告  戊○○
右列被告因竊盜案件，經檢察官提起公訴（八十八年度偵字第六五三二號），本院判
決如左：
    主  文
戊○○損壞鋁製紗門鐵鉤壹個及玻璃壹面，足以生損害於他人，處有期徒刑柒月。扣
案之鐵剪壹支沒收。
被訴竊盜丙○○○部分無罪。
    事  實
一、戊○○前有多次竊盜前科，最近一次於民國八十三年十二月十二日犯竊盜罪，經
    台灣台南地方法院判處有期徒刑二年，刑前強制工作三年確定，入監服刑後，於
    八十七年十二月十七日假釋出獄，於假釋期間內（刑期應至八十八年五月二十七
    日期滿），竟仍不思悔改，於八十八年五月十七日夜間十一時五十分許，攜帶鐵
    剪一把至官田鄉社子村九號己○○（公訴人誤載為葉國川）住宅屋後，從後門爬
    上三樓屋頂，跨越至隔壁丁○○住宅四樓陽台，並基於毀損之故意，以上開鐵剪
    剪斷損壞丁○○四樓鐵厝鋁製紗門鐵鉤一個並打破玻璃一面，足以生損害於丁○○，嗣己○○聞三樓屋頂有異聲，乃上屋頂查看，並立即通知丁○○報警趕抵現
    場，發現戊○○躲在屋頂，經丁○○與警察喊叫，戊○○始自屋頂爬下而將之逮
    捕查獲，並扣得上開鐵剪一支。
二、案經丁○○告訴及台南縣警察局麻豆分局報請台灣台南地方法院檢察署檢察官偵
    查起訴。
    理  由
甲、有罪部分：
一、訊據被告戊○○對於右揭事實於本院審理中坦承不諱，核與告訴人丁○○於警訊
    、偵訊及審理中之指述大致相符，並據目擊證人即告訴人之鄰居己○○到庭結證
    屬實，並有損壞之鋁製紗門鐵鉤一個及玻璃一面等照片二幀存卷可憑，復有上開
    鐵剪一支扣案可資佐證。是本件事證明確，被告上開犯行堪以認定。
二、核被告戊○○損壞他人之物，所為係犯刑法第三百五十四條之罪。爰審酌被告前
    有多次竊盜前科、犯本罪之動機係為要夜間侵入住宅、毀越安全設備、及攜帶兇
    器竊盜，影響一般民眾居家安寧、財產權、人身安全等基本權益甚鉅、及犯罪後
    尚能坦承犯行、態度良好等一切情狀，量處如主文所示之刑，以資懲儆。又扣案
    之鐵剪一支，為供犯罪所用之物，且屬被告所有，此有扣押物品清單一紙在卷可
    稽，爰依刑法第三十八條第一項第二款之規定宣告沒收。
三、公訴意旨另以：被告戊○○基於意圖為自己不法所有之犯意，攜帶其所有客觀上
    具有危險性之鐵剪一支，於八十八年五月十七日夜間十一時五十分許，至官田鄉
    社子村九號己○○住宅屋後，從後門爬上三樓屋頂，跨越至隔壁丁○○住宅四樓
    陽台，以上開鐵剪剪斷隔壁丁○○四樓鐵厝鋁製紗門鐵鉤與打破玻璃之安全設備
    ，足以生損害於丁○○，被告欲進入屋內著手實施竊盜行為時，適隔壁己○○聞
    三樓屋頂有異聲，乃上屋頂查看，又聞有人從屋頂丟東西至其住宅旁空地，即下
    樓查看發現該支鐵剪，立即通知丁○○並報警趕抵現場，發現被告躲在屋頂，經
    丁○○與警察喊叫，被告始自屋頂爬下而將之逮捕。因認被告另涉犯刑法第三百
    二十一條第一項第一款、第二款、第三款於夜間侵入住宅、毀越安全設備、及攜
    帶兇器竊盜等罪嫌。
四、按犯罪事實應依證據認定之，無證據不得推定其犯罪事實；又不能證明被告犯罪
    者，即應諭知無罪之判決，刑事訴訟法第一百五十四條、第三百零一條第一項分
    別定有明文。次按刑法上之未遂犯，必須已著手於犯罪行為之實行而不遂，始能
    成立，此在刑法第二十五條第一項規定甚明，同法第三百二十一條之竊盜罪，為
    第三百二十條之加重條文，自係以竊取他人之物為其犯罪行為之實行，至該條第
    一項各款所列情形，不過為犯竊盜罪之加重條件，如僅著手於該項加重條件之行
    為而未著手搜取財物，仍不能以本條之竊盜未遂論。上訴人在某處住宅之鐵門外
    探望，正擬入內行竊，即被巡捕查獲，是被獲時尚未著手於竊盜之犯罪行為，自
    難謂係竊盜未遂。至其在門外探望，原係竊盜之預備行為，刑法對於預備竊盜並
    無處罰明文，亦難令負何種罪責。此最高法院二十七年滬上字第五四號、二十八
    年滬上字第八號亦著有判例可資參照。
五、本件公訴人認被告戊○○涉犯刑法第三百二十一條第一項第一款、第二款、第三
    款於夜間侵入住宅、毀越安全設備、攜帶兇器竊盜等罪嫌，無非係以：被告在官
    田鄉○○段之貨櫃屋居住，深夜卻至官田鄉社子村他人民宅三樓屋頂喝酒、吃小
    菜，顯與常理不合，且證人己○○聽到屋頂有東西丟落地面，下樓查看見鐵剪掉
    落在隔壁告訴人胡福原家空地而報警後，發現被告躲在屋頂，若非被告心虛將鐵
    剪丟棄，該鐵剪豈會無端自天而降等資為依據。然訊據被告戊○○對於八十八年
    五月十七日夜間十一時五十分許，基於為自己不法所有之竊盜意圖，攜帶作案用
    之工具鐵剪一支，至官田鄉社子村九號己○○住宅屋後，從後門爬上三樓屋頂，
    跨越至隔壁丁○○住宅四樓陽台，以上開鐵剪剪斷丁○○鐵厝鋁製紗門鐵鉤之安
    全設備，尚未進入屋內時，即被己○○發現並通知丁○○報警查獲等事實固均坦
    承不諱，惟堅決否認有何上開竊盜犯行，辯稱：尚未進入丁○○屋內即被發現才
    會躲到屋頂上等語。
六、經查：本件被告戊○○自承八十八年五月十七日夜間十一時五十分許，確係基於
    為自己不法所有之竊盜意圖，攜帶作案用之工具鐵剪一支，至官田鄉社子村九號
    己○○住宅屋後，從後門爬上三樓屋頂，跨越至隔壁丁○○住宅四樓陽台，以上
    開鐵剪剪斷丁○○四樓鐵厝鋁製紗門鐵鉤之安全設備，尚未進入屋內時，適隔壁
    己○○聞三樓屋頂有異聲，乃上屋頂查看，又聞有人從屋頂丟東西至其住宅旁空
    地，即下樓查看發現該支鐵剪，立即通知丁○○報警趕抵現場，發現戊○○躲在
    屋頂，經丁○○與警察喊叫，戊○○始自屋頂爬下而將之逮捕等情，核與證人丁○○、己○○到庭證述之情節大致相符，並有台南縣警察局麻豆分局移送報告書
    一份在卷可稽，應堪信為真實。故被告既在剪斷丁○○四樓鐵厝鋁製紗門鐵鉤之
    安全設備，尚未進入屋內時，即被己○○發現，並立即通知丁○○並報警趕抵現
    場而查獲，可知其僅著手於夜間侵入住宅、毀壞安全設備、及攜帶兇器此等加重
    條件之實行，尚未開始著手於搜尋財物此一竊取他人財物犯罪行為之實行，故綜
    上判例意旨，自仍屬竊盜之預備行為，尚未達於著手而未遂之程度，又刑法並不
    處罰預備竊盜罪，故被告本次犯行尚非該當於竊盜未遂罪之構成要件。據上所陳
    ，本件依調查所得證據尚不足以證明被告確有右揭加重竊盜犯行，此外復查無其
    他積極證據足資證明被告有右述犯行，揆諸首開說明，犯罪尚屬不能證明，原應
    為無罪之諭知。惟公訴意旨認此部分與前開論罪部分有實質上之一罪關係，故爰
    不另為無罪之諭知，附此敘明。
乙、無罪部分：
一、公訴意旨另以：被告戊○○基於意圖為自己不法所有之概括犯意，攜帶其所有客
    觀上具有危險性之鐵剪與螺絲起子各一支，於八十八年五月十四日夜間某時，至
    台南縣官田鄉渡頭村三一五之一號丙○○○住宅屋後，以上開螺絲起子撬開後門
    鎖，侵入丙○○○住宅，在一樓臥室內竊取丙○○○所有值價約新台幣四萬五千
    元之金項鍊一條（約四錢重）、金戒指十一只（約二兩重）、珍珠項鍊墜子二只
    與玉製手鐲二只，螺絲起子遺留現場後離去。因認被告另涉犯刑法第三百二十一
    條第一項第一款、第二款、第三款連續於夜間侵入住宅、毀越安全設備、攜帶兇
    器竊盜等罪嫌。
二、然按犯罪事實應依證據認定之，無證據不得推定其犯罪事實；又不能證明被告犯
    罪者，即應諭知無罪之判決，刑事訴訟法第一百五十四條、第三百零一條第一項
    分別定有明文。次按對於被告之身體、物件及住宅或其他處所，必要時得搜索之
    ，搜索應用搜索票。搜索票，於偵查中由檢察官簽名，審判中由審判長或受命推
    事簽名，有左列情行之一者，司法警察或司法警察官雖無搜索票，得逕行搜索住
    宅或其他處所：一、因逮捕被告或執行拘提羈押者。二、因追躡現行犯或逮捕脫
    逃人者。三、有事實足信為有人在內犯罪而情形急迫者。前項搜索，應於執行後
    二十四小時內，呈報檢察官法院。又無證據能力，未經合法調查，顯與事理有違
    ，或與認定事實不符之證據，不得作為判斷之依據。此刑事訴訟法第一百二十二
    條、第一百二十八條、第一百三十一條、第一百五十五條第二項均分別訂有明文
    規定。又按違反法定程序取得之證據，是否應予排除，因乏明文規定，學說上雖
    有爭議。惟依司法院釋字第四百十八號解釋意旨，憲法第十六條保障人民有訴訟
    之權，旨在確保人民有依法定程序提起訴訟及受公平審判之權利；又依釋字第三
    百九十六號解釋意旨，憲法第十六條訴訟權之保障，亦應本於「正當法律程序之
    原則」，予以當事人充分之程序保障；釋字第三百九十二號解釋理由更明白揭櫫
    「國家為達刑事司法案件真相之目的，非謂即可訴諸任何手段」意旨。是以，保
    障人權、公平法院、正當法律程序及司法之純潔性（CLEAN HAND），乃我國憲法
    所揭示刑事程序之基本精神，若容許違法取得之證據，作為認定有罪之依據，即
    違反上述憲法所揭示之基本精神，故最高法院已研擬增訂刑事訴訟法第一百五十
    六條之一，其第一項明定：「違反法定程序取得之證據，法院認容許其作為認定
    事實之依據有害於公平正義者，應排除之。」亦即，法院應就個案違法型態、方
    法、情節輕重、犯罪所生危害等事項，依比例原則綜合考量認定應否排除該等證
    據。
三、本件公訴人認被告戊○○涉犯刑法第三百二十一條第一項第一款、第二款、第三
    款於夜間侵入住宅、毀越安全設備、攜帶兇器竊盜等罪嫌，無非係以：丙○○○
    住宅一樓後門鎖於右揭時間被撬開，臥室內金項鍊一條（約四錢重）、金戒指十
    一只（約二兩重）、珍珠項鍊墜子二只、與玉製手鐲二只等物被竊，業據被害人
    丙○○○、及警員甲○○於警訊及檢察官偵訊時，分別供述、指證甚詳，並有扣
    案之螺絲起子丙○○○提出於警局提出與鐵剪各一支、被告居住貨櫃屋工寮現場
    照片、上開金項鍊一條（約四錢重）、金戒指十一只（約二兩重）、珍珠項鍊墜
    子二只、玉製手鐲二只扣押等物扣押書與發還由丙○○○具領之領結。及上開貨
    櫃屋原為陳木金居住，陳木金搬走後，由被告居住，業據陳木金於警訊及被告供
    述相符，被告亦供承照片內之彈簧床為其所有，其身分證置於床下等語，該貨櫃
    屋既為被告一人居住，被害人丙○○○失竊之金飾與手鐲又在被告所有彈簧床抽
    屜內查獲，被告辯謂不知情云云，顯不足採等資為依據。然訊據被告戊○○對於
    居住在上開工寮之事實固坦承不諱，惟堅決否認有何竊盜之犯行，辯稱：上開伊
    居住之工寮白天出入的人很多，查獲當天是因未帶身分證件，才同意警察到工寮
    拿身分證，警察搜出之上開金飾不是伊的，亦不知係何人所有，且螺絲起子是丙○○○事後拿到警局的，並非在其身上或住處查獲的，並非伊所有等語。
四、經查：被告經警逮捕後，因身上無身分證件，被告即交付其居住之官田鄉○○段
    第一一０號貨櫃屋工寮鑰匙給警察，由警察會同該工寮屋主在該屋內彈簧床抽屜
    內起出珍珠項鍊墜子二只、玉製手鐲二只、黃金鑲翡翠戒指二只、全黃金戒指一
    只與白金戒指一只，再公告被害人出面認領，丙○○○才攜帶上開金飾失竊時遺
    留在現場之螺絲起子一支到警局認領後查獲等情，核與證人楊木金、台南縣警察
    局麻豆分局警員楊崇發、丙○○○分別於警訊、偵訊及審理中證述之情節大致相
    符，並有台南縣警察局麻豆分局移送報告書一份在卷可稽，應堪信為真實。然查
    ：當天警員搜索被告位於官田鄉○○段第一一０號貨櫃屋工寮住處時，並未申請
    取得合法之搜索票，此業據證人即承辦本件之台南縣警察局麻豆分局警員甲○○
    到庭證述明確，故本件員警既無有權機關（於偵查中為檢察官，審判中為審判長
    或受命法官）核發之合法搜索票，又非係因逮捕被告或執行拘提羈押者，或因追
    躡現行犯或逮捕脫逃人者，或有事實足信為有人在內犯罪而情形急迫，而得逕行
    搜索住宅或其他處所之情形，亦未於執行後二十四小時內呈報檢察官或法院，故
    員警上開搜索被告住宅，並扣押上開贓物之行為，顯已不符合法定之程序要件，
    其因此方式而取得之扣押證物乃屬違法取得，應堪以認定。綜上憲法法規意旨及
    學理所述，本件扣押證物既屬違法取得，其違法取得之過程又已侵害憲法上所賦
    予個人依法定程序受公平審判之基本訴訟權利，污染司法之純潔性，而有害於公
    平正義。是本院斟酌違法取得上開文件對被告基本權利侵害之程度、違法之型態
    、證據之性質、犯罪所生危害、有無其他方法搜集調查證據等事項綜合考量，認
    其證據取得之程序具有重大違法，不能認為具有證據能力。故本件被告既堅決否
    認有侵入丙○○○之住宅行竊，而證人丙○○○亦到庭證稱：「當天是我到高雄
    隔夜，我先生當晚回家發現後門被撬開，十七日時警方通知我去指認失物的：：
    我並沒有報案。」（見本院八十八年十一月十八日訊問筆錄），即證人丙○○○
    並未明確看到竊賊為何人，故其縱使確有失竊及撿到螺絲起子等情事，然亦無法
    證明確為被告所為，而上開扣案之贓物又係屬違法取得之證據，不具有證據能力
    。故被告此次犯行亦屬不能證明。據上所陳，本件依調查所得證據尚不足以證明
    被告確有右揭連續加重竊盜等犯行，此外復查無其他積極證據足資證明被告有右
    述犯行，揆諸首開說明，犯罪尚屬不能證明，自應另為無罪之諭知。
丙、另台灣台南地方法院檢察署八十九年度偵字第四一五號偵查案件移送併辦意旨另
    以：被告戊○○又於八十八年十二月三十一日晚上七時二十分許，攜帶手套、手
    電筒、美工刀等作案工具，到台南縣永康市○○路一七二巷八弄十號三樓之三，
    從屋後攀爬至三樓打開未上鎖之窗戶再侵入屋內，打開抽屜並翻箱倒櫃時，適被
    害人乙○○返家發現報警，於八十八年十二月三十一日晚間七時三十分許，在永
    康市○○路一八八巷四號前當場逮獲被告，因認此犯罪事實與上開部分有連續犯
    之裁判上一罪關係，然本件被告上開被訴竊盜部分，既均經本院判決無罪及爰不
    另為無罪之諭知，自無從成立公訴人所指之連續犯關係，則裁判上一罪之關係既
    不存在，爰將上開移送併辦部份退回原檢察官另行處理，併此敘明。
據上論斷，應依刑事訴訟法第二百九十九條第一項前段、第三百零一條第一項，刑法
第三百五十四條、第三十八條第一項第二款，罰金罰鍰提高標準條例第一條前段，判
決如主文。本件經檢察官吳文政到庭執行職務。
中    華    民    國     八十九     年      二      月      二十九      日
                              臺灣臺南地方法院刑事第二庭
                                  法  官  林臻嫺
右正本證明與原本無異
如不服本判決應於送達後十日內向本院提出上訴狀
                                  書記官  黃若萍
中    華    民    國      八十九      年      二      月    二十九      日
附錄本案論罪科刑法條全文：
刑法第三百五十四條：毀棄、損壞前二條以外之他人之物，或致令不堪用，足以生損
                    害於公眾或他人者，處二年以下有期徒刑、拘役或五百元以下
                    罰金。


司法院資訊處製作；財團法人民間司法改革基金會備份。
